【裁判字號】    92,交訴,57
【裁判日期】    920721
【裁判案由】    過失致死
【裁判全文】
臺灣臺南地方法院刑事判決                          九十二年度交訴字第五七號
    公  訴  人  臺灣台南地方法院檢察署檢察官
    被      告  丙○○
右列被告因過失致死案件，經檢察官提起公訴（九十二年度偵字第一五七二號），本
院判決如左：
    主  文
丙○○因過失致人於死，處有期徒刑壹年。
    事  實
一、丙○○於民國九十一年八月十一日凌晨，駕駛車牌號碼八Ｒ─０三二六號自用小
    客車，沿臺南縣鹽水鎮○○路由東往西方向行駛，於同日凌晨三時二十分許，途
    經復興路與新中路之設有閃光號誌交岔路口，本應注意汽車行駛時，駕駛人應注
    意車前狀況並隨時採取必要之安全措施，而汽車行駛至交岔路口，其行進、轉彎
    ，應遵守燈光號誌，及閃光黃燈表示「警告」，車輛應減速接近，小心通過，且
    汽車行近行人穿越道前，應減速慢行，遇有行人穿越時，無論有無交通警察指揮
    或號誌指示，均應暫停讓行人先行通過，而依當時情形，客觀上又無不能注意情
    事，其能注意竟疏未注意交岔路口復興路東、西向設有行人穿越道，可能會有行
    人穿越之車前狀況，未減速慢行，仍貿然以時速五十公里至六十公里不等之速度
    持速行駛，欲直行穿越交岔路口，適有洪慧慧沿復興路南側路口行人穿越道由南
    向北步行，自該行人穿越道穿越復興路，迨丙○○發現時已煞避不及，致所駕駛
    之自用小客車頭左側碰撞到洪慧慧，造成洪慧慧彈起碰至前擋風玻璃後倒地，並
    受有頭部外傷併受有顱內出血之傷害，丙○○所駕車輛仍繼續往前行駛四十八．
    七公尺後始停住，洪慧慧經送醫急救後，仍延至翌日（十二日）凌晨一時十四分
    許不治死亡。車禍事故發生後，臺南縣警察局新營分局鹽水分駐所警員據報到場
    處理，在警員尚不知何人為肇事車輛之駕駛人前，丙○○主動表示其為駕駛人並
    自首犯行，接受裁判。
二、案經洪慧慧之父乙○○訴由臺灣臺南地方法院檢察署檢察官偵查起訴。
    理  由
一、訊據被告丙○○對於右開時、地駕車碰撞被害人洪慧慧，致被害人死亡之事實均
    坦承不諱，核與證人即現場目擊車禍發生過程之甲○○於本院審理時，具結證述
    之情相符（參見本院九十二年四月十四日審理筆錄），並有台南縣警察局交通隊
    道路交通事故調查報告表一紙、道路交通事故現場蒐證照片十二幀及奇美醫學中
    心診斷證明書一紙在卷可資佐證，而被害人係因本件車禍死亡，亦經臺灣臺南地
    方法院檢察署檢察官囑託臺灣高雄地方法院檢察官督同法醫師相驗明確，並製有
    勘驗筆錄、驗斷書及相驗屍體證明書等附卷可憑。按汽車行駛時，駕駛人應注意
    車前狀況及兩車併行之間隔，並隨時採取必要之安全措施；汽車行至交岔路口，
    其行進、轉彎，應遵守燈光號誌；汽車行近行人穿越道前，應減速慢行，遇有行
    人穿越時，無論有無交通警察指揮或號誌指示，均應暫停讓行人先行通過，道路
    交通安全規則第九十四條第三項、第一百零二條第一項第一款、第一百零三條分
    別定有明文。又閃光黃燈表示「警告」，車輛應減速接近，注意安全，小心通過
    ，道路交通標誌標線號誌設置規則第二百十一條第一項第一款亦有明文。查被告
    曾經考領駕駛執照，為富有駕駛經驗之人，對於上開交通安全規則自知之甚稔，
    為其應注意之事項，而肇事當時係天候下雨、夜間有照明、肇事地點為四線道之
    市區道路、閃光號誌交岔路口、柏油路面、標線清晰、路面無缺陷、無障礙物、
    視距良好、復興路南、北側路口設有行人穿越道、被告車輛停放於距交岔路口四
    十八．七公尺處等情，有前開道路交通事故調查報告表載明可考，足見依當時狀
    況，被告客觀上並無不能注意之情狀，詎被告應注意且能注意，竟疏未注意其行
    向號誌為閃光黃燈，該處復興路南側路口設有行人穿越道，可能會有行人穿越之
    車前狀況，未減速慢行，仍以時速約五十至之六十公里之速度持速行駛並欲穿越
    交岔路口，致撞及沿行人穿越道步行穿越道路之被害人，被害人並因之倒地不治
    死亡，車輛尚繼續前行四十八．七公尺始停止，被告自有違前開規定之注意義務
    ，其顯有過失，臺灣省台南區車輛行車事故鑑定委員會亦同此認定，並鑑定被告
    為肇事原因，被害人無肇事因素，有該委員會南鑑字第九一一六六五號鑑定意見
    書在卷可憑。又被害人係因此次車禍不治死亡，則被告之過失駕駛行為，與被害
    人之死亡結果間，具有相當因果關係，亦無疑義。從而，本件事證已甚明確，被
    告前揭犯行，堪以認定。
二、核被告丙○○所為，係犯刑法第二百七十六條第一項之過失致死罪。被告駕駛自
    用小客車經行人穿越道不依規定讓行人優先通行，因而致被害人死亡，應依道路
    交通管理處罰條例第八十六條第一項之規定，加重其刑；又其肇事後未被有偵查
    權之公務員或機關發覺其為犯嫌前，留在事故現場向到場處理之員警自承犯行，
    進而接受裁判，業經被告供明在卷可按，並有警詢筆錄載明可考（參見臺灣高雄
    地方法院檢察署相驗卷第八頁），被告行為合乎自首之要件，應依刑法第六十二
    條前段減輕其刑，並依法先加後減之。爰審酌被告之品行、本案應負過失責任之
    程度即其肇事原因、未禮讓行人穿越道之行人先行、被害人無肇事因素、造成被
    害人死亡之結果，及其犯後雖能坦承犯行，頗有悔意，惟尚未與死者家屬達成民
    事和解等一切情狀，量處如主文所示之刑，以資懲儆。
據上論斷，應依刑事訴訟法第二百九十九條第一項前段，道路交通管理處罰條例第八
十六條第一項，刑法第二百七十六條第一項、第六十二條前段，罰金罰鍰提高標準條
例第一條前段，判決如主文。
中      華      民      國      九十二      年      七    月    二十一  日
                              臺灣臺南地方法院交通法庭
                                      法  官  洪士傑
右正本證明與原本無異。
如不服本判決應於送達後十日內向本院提出上訴狀。
                                      書記官  陳金堂
中      華      民      國      九十二      年      七    月    二十一  日
附錄本案論罪科刑法條全文：
中華民國刑法第二百七十六條第一項：
 (過失致死罪)
因過失致人於死者，處二年以下有期徒刑、拘役或二千元以下罰金。


司法院資訊處製作；財團法人民間司法改革基金會備份。
